臺灣新北地方法院行政訴訟判決
                                  110年度交字第725號
原      告  李素碧  
          
被      告  新北市政府交通事件裁決處
                      設新北市○○區○○路○段000號2樓
代  表  人  李忠台    住同上
訴訟代理人  黃慧婷    律師
                      住○○市○○區○○路○段000號8樓之
                        1
上列當事人間因交通裁決事件，原告不服被告民國110年10月4日
新北裁催字第48-CZ0000000號違反道路交通管理事件裁決，向本
院提起行政訴訟，本院判決如下：
    主  文
一、原告之訴駁回。
二、訴訟費用新臺幣參佰元由原告負擔。
    事實及理由
壹、程序方面：原告不服被告所為道路交通管理處罰條例第8 條
    之裁決而提起撤銷訴訟，依行政訴訟法第237 條之1 ，應適
    用交通裁決事件訴訟程序。本件因卷證資料已經明確，本院
    依同法第237 條之7 規定，不經言詞辯論，逕為裁判。
貳、實體方面：
一、爭訟概要：緣原告李素碧駕駛其所有車牌號碼000-0000號普
    通重型機車（下稱系爭機車）於民國（下同）110年8月8日9
    時25分行經「板橋區區運路(與新府路交叉口)」處時，因有
    「駕駛人轉彎不依規定使用方向燈」之違規，經民眾於110
    年8月12日檢具違規影片向新北市政府警察局海山分局(下稱
    原舉發單位)檢舉，經原舉發單位檢視違規影片後認違規事
    證明確，爰於110年8月23日（符合道路交通管理處罰條例第
    90條規定），填製新北市警交大字第CZ0000000號舉發違反
    道路交通管理事件通知單予以舉發，記載應到案日期為110
    年10月7日前，並移送被告處理，原告於110年9月1日提出陳
    述書（自承其為本件駕駛人），嗣經被告調查認定原告有「
    汽車駕駛人未依規定使用方向燈」之違規事實，乃依道路交
    通管理處罰條例第42條及違反道路交通管理事件統一裁罰基
    準表等規定，以110年10月4日新北裁催字第48-CZ0000000號
    違反道路交通管理事件裁決書（下稱原處分），裁處原告罰
    鍰新臺幣（下同）1,200元。原告不服，遂提起本件行政訴
    訟。
二、原告起訴主張及聲明：
㈠、主張要旨：
⑴、沿區運路一直走，沒有道路交通安全規則第91條變換車道。
⑵、沒有道路交通安全規則第102條駛至路口右轉，沒有跟著路形
    走，會衝到對向車道，故每個人都必要跟著路形走，只能向
    右轉，跟著標線走，沒有提醒後車，警示要轉彎的必要條件
    。
⑶、道路交通安全規則沒有要打燈的條文。
㈡、聲明：⑴原處分撤銷。⑵訴訟費用由被告負擔。
三、被告答辯及聲明：
㈠、答辯要旨：⑴　　
⑴、查採證影片所示(附件一「錄影檔.mov」00:00:16-00:00:25)
    ，原告於系爭路口右轉時（答辯狀誤載為左轉時）確實未依
    規定使用方向燈，另有採證影片截圖可參(被證6)，其違規
    事實相當明確，被告據以裁處，應無違誤。
⑵、原告固稱其行經路線並非右轉，自毋庸使用方向燈而為解免
    其行政法上義務之理由，惟查該址之乃屬於Y字路口，地面
    標線亦已清楚顯示原告停等紅燈時之車道屬於右轉彎專用道
    ，原告亦有將車輛駛入交岔路口後進入右方銜接路段之事實
    ，是不論原告原本所處之路段與其超越停止線進入路口後所
    銜接之路段是否屬均屬於「區運路」，核系爭地點之道路設
    計以及原告之行為，即屬於右轉而有依前開道路交通安全規
    則之規定使用右轉方向燈之義務，原告之主張應屬無據。
⑶、再者，原告為系爭車輛之登記所有人，有機車車籍查詢資料
    為憑（被證7），其對上述規定應知之甚詳，並應確實遵守
    。是原告前揭所述，無非單方所執之詞，委無足取。
㈡、聲明：⑴原告之訴駁回。⑵訴訟費用由原告負擔。
四、爭點事項：
㈠、上開路段是否屬路形彎曲要跟著路形走，否則會衝到對向車
    道？
㈡、原告騎乘機車行經上開路段沿著路形走，致未依規定使用方
    向燈，可否作為免罰事由?
五、本院的判斷：
㈠、前提事實：爭訟概要欄所載之事實，除上開爭點事項外，其
    餘事實業據原告於起訴狀所不爭執，且有民眾檢舉明細、新
    北市警交大字第CZ0000000號舉發違反道路交通管理事件通
    知單及送達證明、原告申訴書、新北市政府警察局海山分局
    110年9月22日新北警海交字第1103955167號函、新北裁催字
    第48-CZ0000000號違反道路交通管理事件裁決書及送達證書
    、新北市政府警察局海山分局110年10月28日新北警海交字
    第1103963381號函附採證光碟截取照片、汽車車籍資料及駕
    駛人基本資料、採證光碟等資料（見本院卷第55頁至第89頁
    ）足資佐證，此事實應堪認定。
㈡、本件應適用之相關法令：
⑴、道路交通安全規則第1 條：「本規則依道路交通管理處罰條
    例第九十二條第一項規定訂定之。」。
⑵、道路交通安全規則第2 條第1 項第1 款：「本規則用詞，定
    義如下：一、汽車：指在道路上不依軌道或電力架線而以原
    動機行駛之車輛（包括機車）。」
⑶、道路交通安全規則第91條第1 項第1 款：「行車遇有轉向、
    減速暫停、讓車、倒車、變換車道等情況時所用之燈光及駕
    駛人之手勢，應依下列規定：一右轉彎時，應先顯示車輛前
    後之右邊方向燈光，或由駕駛人表示左臂向上，手掌向右微
    曲之手勢。」。
⑷、道路交通安全規則第102 條第1 項第4 款：「汽車行駛至交
    岔路口，其行進、轉彎，應依下列規定：四、右轉彎時，應
    距交岔路口三十公尺前顯示方向燈或手勢，換入外側車
    道、右轉車道或慢車道，駛至路口後再行右轉。但由慢車道
    右轉彎時應於距交岔路口三十至六十公尺處，換入慢車道。
    」。
⑸、道路交通管理處罰條例第3 條第8 款：「本條例用詞，定義
    如下：八、車輛：指非依軌道電力架設，而以原動機行駛之
    汽車（包括機車）、慢車及其他行駛於道路之動力車輛。」
    。
⑹、道路交通管理處罰條例第7條之1：「對於違反本條例之行為
    者，民眾得敘明違規事實或檢具違規證據資料，向公路主管
    或警察機關檢舉，經查證屬實者，應即舉發。但行為終了日
    起逾七日之檢舉，不予舉發。」。③
⑺、道路交通管理處罰條例第42條：「汽車駕駛人，不依規定使
    用燈光者，處新臺幣一千二百元以上三千六百元以下罰鍰。
    」。
⑻、按「本細則依道路交通管理處罰條例第九十二條第四項規定
    訂定之。」、「處理違反道路交通管理事件之程序及統一裁
    罰基準，依本細則之規定辦理。前項統一裁罰基準，如附件
    違反道路交通管理事件統一裁罰基準表。」，違反道路交通
    管理事件統一裁罰基準及處理細則第1 條、第2 條第1 項、
    第2 項分別亦有明定，是違反道路交通管理事件統一裁罰基
    準及處理細則即係基於法律之授權所訂定，而該處理違反道
    路交通管理事件之統一裁罰基準（即「違反道路交通管理事
    件統一裁罰基準表」）已考量「違反事件」、「法條依據」
    、「法定罰鍰額度或其他處罰」、「違規車種類別或違規情
    節」、「期限內繳納或到案聽候裁決者」、「逾越應到案期
    限30日內，繳納罰鍰或到案聽候裁決者」、「逾越應到案期
    限30日以上60日以內，繳納罰鍰或到案聽候裁決者」、「逾
    越應到案期限60日以上，繳納罰鍰或逕行裁決處罰者」等因
    素，作為裁量之標準，並未違反授權之目的及裁量權之本質
    ，是其不僅直接對外發生效力，且被告亦應受其拘束而適用
    之。㈢
㈢、本件原告之行政訴訟意旨略以：「原告跟著路形走沒有右轉
    ，當然不用打方向燈。」等語置辯。惟查：
⑴、依採證光碟截取照片所示（見本院卷第83-82頁）：原告於11
    0年8月8日9時25分08秒-10秒，騎乘機車行經板橋區區運路
    與新府路交叉口時，於右轉區運路時，確實未依規定使用方
    向燈，其違規事實相當明確，被告據以裁處，應無違誤。
⑵、按方向燈是車輛間通訊的最佳工具，透過方向燈的使用能讓
    週遭行人或車輛了解我們下一步的行駛動作，以提早作出因
    應，因此在變換車道、轉彎或路邊停車時，皆應適時使用方
    向燈，以交叉路口而言，應在距路口30公尺前即打出燈號。
    查本件該址乃屬於Y字路口，地面標線亦已清楚顯示原告停
    等紅燈時之車道屬於右轉彎專用道，左轉彎是進入新府路，
    並沒有如原告所述，沒有跟著路形走，會衝到對向車道情形
    ，原告確有將車輛駛入交岔路口後進入右方銜接路段之事實
    ，是不論原告原本所處之路段與其超越停止線進入路口後所
    銜接之路段是否均屬於「區運路」，核系爭地點之道路設計
    以及原告之行為，即屬於右轉而有依前開道路交通安全規則
    之規定使用右轉方向燈之義務，是以原告主張其行經路線並
    非右轉，自毋庸使用方向燈而為解免其行政法上義務，應屬
    無據。
⑶、原告既為合法考領機車駕駛執照之人，有機車車籍查詢資料
    及駕駛人基本資料為憑（見本院卷第85-87頁），其對上述
    規定應知之甚詳，並應確實遵守。是原告前揭所述，容係卸
    責之詞，委無足取。綜上所述，被告依法裁處，核無違誤。
㈣、本件判決基礎已經明確，兩造其餘的攻擊防禦方法及訴訟資
    料經本院斟酌後，核與判決結果不生影響，無一一論述及調
    查之必要，一併說明。
六、結論：原處分並無違誤，原告訴請撤銷為無理由，應予駁回
    。本件第一審裁判費為300 元，所以確定第一審訴訟費用額
    為300 元，由原告負擔。
七、依行政訴訟法第195 條第1 項後段、第236 條、第98條第1
    項前段、第237 條之8 第1 項、第237 條之9 第1 項，判決
    如主文。
中　　華　　民　　國　　111 　年　　1 　　月　　17　　日
                  行政訴訟庭  法  官  陳伯厚
一、上為正本係照原本作成。
二、如不服本判決，應於判決送達後20日內，向本院提出上訴狀
    並表明上訴理由（原判決所違背之法令及其具體內容或依訴
    訟資料可認為原判決有違背法令的具體事實），其未載明上
    訴理由者，應於提出上訴後 20 日內向本院補提理由書（上
    訴狀及上訴理由書均須按他造人數附繕本，如未按期補提上
    訴理由書，則逕予駁回上訴），並應繳納上訴裁判費新臺幣
    750 元。
                              書記官  陳柔吟
中　　華　　民　　國　　111 　年　　1 　　月　　19　　日